【裁判字號】    94,重訴,190
【裁判日期】    950330
【裁判案由】    拆屋還地
【裁判全文】
臺灣桃園地方法院民事判決
原      告  丑○○
訴訟代理人  呂翊丞律師
複代理人    丁○○
被      告  子○○
            卯○○
            寅○○○
            甲○○
            辛○○
            癸○○
            庚○○
            乙○○
            壬○○
            戊○○
            己○○
            辰○○
共      同
訴訟代理人  陳文正律師
上列當事人間請求拆屋還地事件，本院於民國95年3 月16日言詞
辯論終結，判決如下：
    主  文
原告之訴及假執行之聲請均駁回。
訴訟費用由原告負擔。
    事實及理由
一、按訴狀送達後，原告不得將原訴變更或追加他訴，但請求之
    基礎事實同一者、擴張或減縮應受判決事項之聲明者，不在
    此限，民事訴訟法第255 條第1 項第2 款、第3 款各定有明
    文。本件原告原起訴請求「被告應分別將坐落於桃園縣桃園
    市○○段第381 地號土地上之地上物及其他物品各自除去及
    騰空，並將各自占有之土地回復原狀，返還原告」，嗣於訴
    訟繫屬中經本院囑託桃園縣桃園地政事務所人員測量後，乃
    變更其訴之聲明為如下述二(二)之聲明內容，核其所為聲明固
    有變更，然僅係將其應受判決事項之聲明中關於被告應拆除
    暨回復原狀之範圍具體明確化，參諸前揭法條之規定，應予
    准許。
二、原告起訴主張：
  (一)坐落桃園縣桃園市○○段第381 地號土地（以下簡稱系爭第
    381 地號土地）為原告所有，該土地原為重測前舊地號桃園
    縣桃園市○○○段第130 之1 地號土地（以下簡稱第130 之
    1 地號土地）之一部分，於75年1 月間因建商即訴外人丙○
    ○、翁火泳等人在其上興建房屋，而自第130 之1 地號土地
    分割出同地段第130-34地號至第130-52地號土地，賸餘部分
    土地仍沿續舊地號，嗣於86年5 月2 日因地籍重測改編地號
    為大有段第381 地號。原告於74年1 月19日雖將其所有之第
    130 之1 地號土地中之應有部分6/10出售予建商翁火泳，然
    上開第130 之1 地號其餘原告未出售之4/10土地，即為系爭
    第381 地號土地，仍為原告所有，原告係因合建之建商丙○
    ○央求為辦理建造執照，乃就第130 之1 地號土地於74年1
    月21日先行出具土地使用權同意書，該土地使用權同意書之
    同意使用範圍，並不包括原告未出售之系爭第381 地號土地
    ，縱使包括，該土地使用權同意書提供之目的，係作為供道
    路使用，並非同意供作被告私人庭院使用（被告之庭院均係
    在渠等所購之房屋取得使用執照後才增建，更可證明此情）
    。詎被告為圖自己之利益，竟在原告所有之系爭土地上興築
    圍牆無權占用作為庭院（被告個別占用面積及使用情形為如
    附圖所示），因被告對於系爭土地並無任何法律上之使用權
    源，爰依民法第767 條之規定提起本訴。
  (二)並聲明：
    1.被告子○○應將坐落桃園縣桃園市○○段第381 地號土地
      上如附圖A3部分，面積為21.54 平方公尺之地上物及其他
      物品除去及騰空，並將土地回復原狀，返還原告。
    2.被告卯○○應將坐落桃園縣桃園市○○段第381 地號土地
      上如附圖B3部分，面積為21.20 平方公尺之地上物及其他
      物品除去及騰空，並將土地回復原狀，返還原告。
    3.被告寅○○○應將坐落桃園縣桃園市○○段第381 地號土
      地上如附圖C3部分，面積為21.18 平方公尺之地上物及其
      他物品除去及騰空，並將土地回復原狀，返還原告。
    4.被告甲○○應將坐落桃園縣桃園市○○段第381 地號土地
      上如附圖D3部分，面積為21.08 平方公尺之地上物及其他
      物品除去及騰空，並將土地回復原狀，返還原告。
    5.被告辛○○應將坐落桃園縣桃園市○○段第381 地號土地
      上如附圖E3部分，面積為21.09 平方公尺之地上物及其他
      物品除去及騰空，並將土地回復原狀，返還原告。
    6.被告癸○○應將坐落桃園縣桃園市○○段第381 地號土地
      上如附圖F3部分，面積為21.02 平方公尺之地上物及其他
      物品除去及騰空，並將土地回復原狀，返還原告。
    7.被告庚○○應將坐落桃園縣桃園市○○段第381 地號土地
      上如附圖G3部分，面積為21.02 平方公尺之地上物及其他
      物品除去及騰空，並將土地回復原狀，返還原告。
    8.被告乙○○應將坐落桃園縣桃園市○○段第381 地號土地
      上如附圖H3部分，面積為20.96 平方公尺之地上物及其他
      物品除去及騰空，並將土地回復原狀，返還原告。
    9.被告壬○○應將坐落桃園縣桃園市○○段第381 地號土地
      上如附圖I3部分，面積為20.87 平方公尺之地上物及其他
      物品除去及騰空，並將土地回復原狀，返還原告。
    10.被告戊○○應將坐落桃園縣桃園市○○段第381 地號土地
      上如附圖J3部分，面積為20.95 平方公尺之地上物及其他
      物品除去及騰空，並將土地回復原狀，返還原告。
    11.被告己○○應將坐落桃園縣桃園市○○段第381 地號土地
      上如附圖K3部分，面積為20.91 平方公尺之地上物及其他
      物品除去及騰空，並將土地回復原狀，返還原告。
    12.被告辰○○應將坐落桃園縣桃園市○○段第381 地號土地
      上如附圖L3部分，面積為16.19 平方公尺之地上物及其他
      物品除去及騰空，並將土地回復原狀，返還原告。
    13.願供擔保請准宣告假執行。
三、被告抗辯：
  (一)原告已於74年1 月21日出具土地使用權同意書，將其所有包
    括系爭第381 地號土地在內之第130 之1 地號土地全部（面
    積1009平方公尺），交由與原告合建之建商丙○○、翁火泳
    興建住宅，被告係向丙○○、翁火泳購屋（被告所購12戶建
    物乃坐落嗣後分割出之桃園縣桃園市○○段第384 至第395
    地號土地），於74年間建商丙○○、翁火泳交屋時，即將系
    爭第381 地號土地興建成被告屋前之庭院，將之連同被告買
    受之房地一併交付被告使用（註：其中被告卯○○係向第三
    人購買房地，惟其前手向建商購買時之交屋情形同其餘被告
    ），迄今已約20年，被告使用系爭土地係善意且係基於原告
    之同意交付使用，今原告請求被告拆屋還地，其行為顯以損
    害他人為目的並違反公共利益，有違民法第148 條誠信原則
    。
  (二)本件建商對原告有系爭土地之使用權，建商將系爭土地興建
    成被告屋前庭院交屋時已告知被告系爭土地使用權並無問題
    ，此債權讓與之事實，應為原告所明知，如原告主張其不知
    情，則爰於本院95年3 月16日當庭以言詞告知原告，作為債
    權讓與告知之證明。
  (三)並聲明：請求駁回原告之訴；如受不利之判決，願供擔保，
    請准宣告免為假執行
四、兩造不爭執之事項：
  (一)坐落於重測前舊地號桃園縣桃園市○○○段第130 之1 地號
    土，係於69年7 月31日登記為原告所有，於75年1 月間因建
    商丙○○等人合建房屋，而分割出同地段第130-34地號至第
    130-52地號土地，賸餘部分土地（面積209 平方公尺，編定
    使用種類為道路用地）仍沿續舊地號，於86年5 月2 日因地
    籍重測改編地號為大有段第381 地號（面積312.23平方公尺
    ，依土地登記謄本之記載，其使用分區及使用地類別欄均為
    空白），登記名義人仍為原告。（見本院卷第49-50 頁，第
    9 頁）。
  (二)目前系爭土地全部被被告各戶使用作為屋前庭院（其各戶使
    用面積詳如桃園縣桃園地政事務所土地複丈成果圖），屋頂
    均以浪板加蓋，庭院四周則以磚砌圍牆為隔，另其中被告己
    ○○尚在加蓋之屋頂（2樓部分）設置女兒牆及花架。（見
    本院94年11月18日勘驗筆錄，本院卷第111頁，第128頁）。
  (三)原告於74年1月21日出具第130之1地號土地使用權同意書，
    供建商丙○○等16人興建房屋，依該土地使用權同意書所載
    ，其同意使用之面積為1009平方公尺（註：第130之1地號土
    地之全部面積即為1009平方公尺）（見本院卷第48頁）。
五、兩造於本院94年9月20日言詞辯論期日，協議簡化爭點如下
    ：
  (一)系爭土地使用權同意書之同意使用範圍，是否包括系爭第38
    1 地號土地上被告圍牆內之庭院部分？
  (二)原告可否主張被告將系爭土地作為庭院供私人之用，並不符
    合該土地使用權同意書當時提供之目的，而請求被告拆除地
    上物返還土地？
六、本院判斷：
  (一)系爭土地使用權同意書之同意使用範圍，應包括系爭第381
    地號土地上被告之庭院部分
    依原告於74年1 月21日所出具之供建商丙○○等人興建房屋
    之土地使用權同意書所載，原告同意建商興建房屋使用第13
    0 之1 地號土地的面積係該地號「全部」面積1009平方公尺
    ，已如前述。原告雖主張其僅將第130 之1 地號土地中之應
    有部分6/10出售予建商翁火泳，而系爭第381 地號土地乃其
    餘其未出售之4/10土地，仍為原告所有，原告並未同意建商
    使用云云，惟查：
    1.證人即建商丙○○證稱：第130 之1 地號土地雖是登記在
      原告名下，但是實際上是數人合夥，原告的權利只占6/10
      ，我占1/10，另外1 個合夥人翁火泳占2/10，又另1 個合
      夥人陳連養占1/10，購買當時全部合夥人將全部130 之1
      地號土地全部信託登記在原告名下，係因渠等與原告成立
      買賣契約，原告賣掉其自有的6/10持分，故原告出具系爭
      土地使用權同意書供渠等申請建造執照，系爭第381 地號
      土地的範圍當時於建案中是規劃為道路使用，買賣後沒有
      自原告名下過戶的原因可能是為了省增值稅，故沒有過戶
      等語（見本院95年3 月16日言詞辯論筆錄），而上開證人
      丙○○證述之情，尚據其提出原告、翁火泳、丙○○、陳
      連養4 人於69年2 月26日4 人合夥出資購買第130 之1 地
      號土地之存證影本為證（附於本院95年3 月16日言詞辯論
      筆錄後），此存證訂立之時間經核與系爭土地登記謄本上
      （見本院卷第9 頁）所記載原告買賣系爭土地之原因發生
      日期係在69年7 月31日，時間大致相符。又原告嗣於74年
      1 月19日已將其就第130 之1 地號土地之持分出售予翁火
      泳之事實，亦有兩造不爭執真正之不動產買賣契約書影本
      （見本院卷第66頁至第71頁）附卷可憑，是堪認證人所述
      屬實。原告雖主張系爭第381 地號土地乃其餘原告未出售
      之第130 之1 地號土地之4/10部分云云，然系爭第381 地
      號土地之面積（重測前面積為209 平方公尺，重測後面積
      為312.23平方公尺），顯非占第130 之1 地號土地（面積
      為1009平方公尺）之4/10，故益證原告之主張並無足採。
    2.系爭第381 地號土地目前雖仍登記在原告名下，然原告於
      與建商翁火泳、丙○○等人合夥購買系爭第130 之1 地號
      土地時，其所享之權利僅有6/10，而其嗣既已將所享權利
      全部出售予建商翁火泳，而其所出具之74年1 月21日土地
      使用權同意書，同意建商興建房屋使用第130 之1 地號土
      地的面積又係該地號「全部」面積，足見系爭土地使用權
      同意書之同意使用範圍，不論自同意書之文義而言、或係
      就當時原告出具該同意書之原因事實過程探究，均當然應
      包括系爭第381 地號土地。
    3.建商丙○○等人於系爭第381 地號土地上興建庭院（面積
      如被告各戶目前所占用之如附圖所示情形），於交屋時一
      併交予購屋者使用乙節，業據證人丙○○證述綦詳（見本
      院95年3 月16日言詞辯論筆錄），且據原告提出系爭建物
      之樣品屋及甫興建交屋之實品屋照片為證（見本院卷第11
      8 至121 頁），堪認屬實。又依前述，本件建商已向原告
      購買原告就第130 之1 地號土地所享之全部權利，原告復
      已出具土地使用權同意書，同意建商建興房屋作建築規劃
      時使用第130 之1 地號全部土地（包括系爭第381 地號土
      地），故建商丙○○等人於系爭第381 地號土地上興建庭
      院一併交付購屋者使用，並告知購屋者渠就庭院部分乃有
      權使用之情，應認建商丙○○等人已將渠對原告之就系爭
      第381 地號土地使用權轉讓予購屋之被告（註：就被告卯
      ○○部分，則係建商將債權轉讓予被告卯○○之前手，其
      前手再將此債權轉讓予被告卯○○）。按債權人得將債權
      讓與於第三人，民法第294 條第1 項前段定有明文，而本
      件被告已將上開債權讓與之事實，於本院95年3 月16日當
      庭以言詞通知原告，上開債權讓與對原告即生效力，故本
      件被告就系爭第381 地號土地乃享有土地使用權，並非無
      權占有。
  (二)原告將系爭第381 地號土地提供建商作建築規劃使用，並未
    限制使用目的，原告不得請求被告拆除地上物返還土地
    1.原告雖主張上開土地使用權同意書提供之目的，係限制作
      為道路使用云云。惟查，證人丙○○已明確證稱：原告出
      具上開土地使用權同意書時，並未限制土地使用之目的，
      原告將第130 之1 地號土地全部提供出來，係供該批房屋
      作全體建築之規劃等語（見本院95年3 月16日言詞辯論筆
      錄）；再佐以，如前所述，原告嗣已將其就第130 之1 地
      號土地之全部持分（即該土地之6/10）全部出售予翁火泳
      之事實，則原告就第130 之1 地號土地之持分既已全部出
      售，衡情，其於出具上開土地使用權同意書時，即無權利
      再限制他人關於土地使用之目的，故原告主張該土地使用
      權同意書之提供有限制使用目的，僅限供作「道路」使用
      ，並非同意供被告私人庭院使用云云，即無足採。
    2.原告雖另主張建商丙○○等人係在取得渠所出售房屋之使
      用執照後才另行增建庭院交付被告，更可證明系爭土地僅
      能作為道路使用，不能作為庭院私用云云。惟查，被告之
      建物現況是否與建造執照或使用執照之設計相符，係屬行
      政機關管理之權責事項，與原告主張被告「無權占有」乃
      屬二事，證人鄭錫巖（桃園縣政府工務局人員）亦證稱：
      系爭土地使用權同意書乃地主提供作為建築使用，是建商
      於申請建築時所提供之地主同意興建建築（含一宗建築基
      地內之所有配置或設施，全部包括在內）之書面等語（見
      本院卷第113 至第114 頁）。本件原告已將包含系爭第38
      1 地號土地在內之第130 之1 地號全部土地，提供建商作
      建築規劃使用，其無權亦未限制土地使用目的（已如前述
      ），建商將之規劃設計成庭院交付被告使用，而被告復受
      讓建商對原告就系爭第381 地號土地之土地使用權，乃有
      權占有，準此，原告請求被告除去及騰空地上物、將土地
      回復原狀後返還原告，即屬無據。
七、綜上，被告等人之庭院占有系爭土地如附圖所示部分乃屬有
    權占有，從而，原告本於民法第767 條之法律關係，請求被
    告除去及騰空地上物，將土地回復原狀後返還原告，即屬無
    理由，應予駁回。
八、本件事證已明，兩造其餘主張陳述之方法，及未經援用之證
    據，均與本判決所為前開判斷不生影響，無庸逐一論述，附
    此敘明。
九、原告之訴已經駁回，其假執行之聲請亦失所附麗，應併予駁
    回之。
據上論結，原告之訴為無理由，依民事訴訟法第78條，判決如主
文。
中    華    民    國    95    年    3     月    30    日
                         民事第一庭  法  官  林曉芳
以上正本係照原本作成
如對本判決上訴，須於判決送達後20日內向本院提出上訴狀
中    華    民    國    95    年    3     月    30    日
                                     書記官  葉菽芬


司法院資訊處製作；財團法人民間司法改革基金會備份。
